【裁判字號】    94,訴,798
【裁判日期】    950124
【裁判案由】    恐嚇等
【裁判全文】
臺灣臺北地方法院刑事判決      九十四年度訴字第七九八號
    公  訴  人  臺灣臺北地方法院檢察署檢察官
    被      告  戊○○
                        1號3.
                甲○○
                壬○○
    共      同
    選任辯護人  李建賢律師
    被      告  辛○○
                        號
                丙○○
                        號
上列被告等因恐嚇等案件，經檢察官提起公訴（九十四年度偵字
第七七０一號)，本院判決如下：
    主  文
戊○○共同連續以加害生命、身體、財產之事，恐嚇他人致生危
害於安全，累犯，處有期徒刑拾月。
甲○○、壬○○共同連續以加害生命、身體、財產之事，恐嚇他
人致生危害於安全，甲○○處有期徒刑玖月，壬○○處有期徒刑
捌月。扣案如附表所示之物均沒收。
辛○○共同以加害生命、身體之事，恐嚇他人致生危害於安全，
累犯，處有期徒刑伍月，如易科罰金，以參佰元折算壹日。扣案
如附表所示之物均沒收。
丙○○共同以加害財產之事，恐嚇他人致生危害於安全，處有期
徒刑肆月，如易科罰金，以參佰元折算壹日。
壬○○被訴頂替部分無罪。
    事  實
一、戊○○前因恐嚇案件，經臺灣高等法院以八十六年度上訴字
    第二九一四號刑事判決，判處有期徒刑八月確定，並於民國
    八十七年四月十四日發監執行，而於八十七年十一月十九日
    縮刑期滿執行完畢。辛○○則因傷害案件，經本院以九十二
    年度簡上字第六十號刑事判決，判處有期徒刑三月確定，並
    於九十二年九月十六日易科罰金執行完畢。
二、戊○○、甲○○、壬○○與乙○○（本院另行審結）均係朋
    友，竟共同基於恐嚇安全之概括犯意聯絡，而分別於下述時
    地為恐嚇安全行為：
（一）戊○○因知悉己○○積欠其母親王小梅債務，己○○並因
      而於八十五年間簽立借據及本票，然因己○○迄未清償借
      款，戊○○即先夥同甲○○，於九十二年五月二十六日下
      午，前去己○○位於臺北市○○區○○路七段七十六巷十
      六號四樓之住處，向己○○恫嚇稱：「錢不給我，我就不
      走」、「要跟我走，不然就是車要讓我開走」、「趕快叫
      你朋友來救你，說有人要殺你」等語，戊○○復於九十二
      年六月一日下午九、十時許，再行致電己○○要求還款，
      為己○○拒絕，戊○○即要甲○○與壬○○至己○○住處
      樓下，砸毀己○○所有，車牌號碼ＹＹ─ＯＯ六五號自小
      客車之車窗玻璃，砍毀該車輛之引擎蓋（毀損器物部分均
      未據告訴），戊○○復於九十二年十月二十五日，透過甲○○通知乙○○及壬○○，三人前去己○○上揭住處及停
      放於該住處旁之系爭車輛上潑灑油漆，並於己○○住處大
      門書寫「黃宗琇（應係己○○之誤繕）欠錢還我們」，又
      以路旁撿拾之磚頭砸毀上開車輛之車窗玻璃，復於九十三
      年一月九日凌晨，由甲○○至己○○住處巷子散發寫有「
      黃宗琇（應係己○○之誤繕）欠錢不還死全家」等文字之
      傳單，而以加害生命、身體、財產之事恐嚇己○○，均致
      己○○因而心生畏懼。
（二）不詳姓名綽號「三哥」（即「阿三」）之成年男子因與丁○○之哥哥有債務糾紛，「三哥」即與甲○○基於恐嚇安
      全之犯意聯絡，「三哥」先於九十四年三月七日以電話告
      知甲○○關於丁○○之經商與生活細節後，由甲○○夥同
      乙○○、壬○○及同有恐嚇安全犯意聯絡之丙○○，於九
      十四年三月八日，由乙○○開車搭載甲○○等前去位於臺
      北縣三重市○○路二一Ｏ號之「台明賓士汽車公司」（下
      稱「台明公司」），由甲○○向該公司負責人丁○○索討
      債務，經丁○○表示其本人並未積欠債務後，即推由壬○○或丙○○其中一人對丁○○恫嚇稱：「你哥哥欠錢未還
      ，你要代他還錢，如沒有現金，公司有這麼多高級汽車可
      以拖走抵債」、「你公司是做生意的地方，如不還錢會再
      來找」、「你有工廠包工程、公司有股份，明明就有錢，
      不要裝沒錢」，而以加害財產之事恐嚇丁○○，並於離去
      前以丙○○攜帶之手機拍下丁○○之照片，致使丁○○因
      而心生畏懼。
（四）甲○○、壬○○、辛○○及不詳姓名綽號「阿信」（即小
      Ｔ）之成年男子，於九十四年四月四日凌晨（起訴書誤載
      為九十四年四月三日，併予更正）前去臺北市中山區○○○路○段六十五巷三十號「ＢＯＳＳ」卡拉ＯＫ店喝酒，
      因不滿店內鄰桌客人自稱「四海幫志剛」之成年男子對渠
      等叫囂，甲○○、壬○○、辛○○及「阿信」於離去該店
      後因心有不甘，乃提議各自召集友人後再返回與「志剛」
      理論，壬○○即前去乙○○位於臺北縣新店市○○路七八
      巷一弄七號一樓之居處，拿取其前所寄藏該處如附表編號
      一、二號所示之捷克ＣＺ廠七五型口徑九ｍｍ制式半自動
      手槍及制式子彈九顆後，壬○○即將該把制式手槍放置於
      身上而返回該店（壬○○未經許可無故持有槍彈犯行未據
      起訴），而「阿信」亦前去不詳地點取出武士刀一把後折
      返該店，旋甲○○、壬○○、乙○○即與同有恐嚇安全犯
      意聯絡之辛○○及「阿信」及其餘不詳姓名之成年男子共
      近十人，即先後進入上開卡拉ＯＫ店內恫嚇「志剛」，嗣
      壬○○因憤意難消，竟取出藏放於身上之前揭制式手槍於
      卡拉ＯＫ店內朝天花板開兩槍，致彈頭貫穿天花板（毀損
      部分未據告訴），乙○○見狀即由壬○○處取回該把制式
      手槍而走出店外，再由乙○○於該店門口擊發一槍，以此
      加害生命、身體之事，恐嚇該卡拉ＯＫ店之服務人員黃姿
      蓉、馬淑琪及在場客人，致生危害於安全。旋壬○○即將
      附表編號一、二號所示槍彈、「阿信」則將附表編號三號
      所示武士刀藏放於乙○○上開居所後，分別逃逸。
（五）嗣於九十四年四月二十六日，經警持搜索票前去乙○○位
      於臺北縣新店市○○路七八巷一弄七號五樓之住處搜索後
      ，經乙○○同意而再至其位於同上址一樓之居所搜索而扣
      得如附表所示之槍彈及武士刀，始悉上情。
三、案經臺北市政府警察局移送臺灣臺北地方法院檢察署檢察官
    偵查起訴。
    理  由
壹、有罪部分：
一、恐嚇己○○部分：
（一）訊據被告戊○○雖坦承曾於前揭時地自行及要求被告甲○○前去向己○○索討債務，被告甲○○、壬○○均坦承曾
      於上開時地前去己○○住處外潑油漆、砸車，被告甲○○
      另坦承曾散發傳單之事實，惟均矢口否認有何恐嚇犯行，
      被告戊○○辯稱：伊沒有恐嚇己○○，伊只是向己○○要
      錢，己○○拒不還錢，伊就在己○○門口坐，且伊僅要求
      被告甲○○等人去找己○○要錢，伊不知道被告甲○○等
      人潑油漆、砸車及發傳單之事，且己○○看伊長大，不會
      心生畏懼云云，被告甲○○及壬○○亦均辯稱：沒有恐嚇
      犯意，潑油漆、砸車只是要請己○○出面之聯絡方式云云
      。
（二）經查，被告戊○○、甲○○、壬○○共同恐嚇己○○之經
      過，業據證人己○○到庭證述：九十二年五月二十六日下
      午，被告戊○○與甲○○到伊家一樓按電鈴上樓，伊就開
      門，被告戊○○就說伊欠他母親錢沒有還，被告戊○○有
      說「錢不給我，我就不走」、「要跟我走，不然就是車要
      讓我開走」等語，當天伊在講電話時，被告戊○○還說「
      就趕快叫你朋友來救你，說有人要殺你」等語，伊當時會
      害怕‧‧‧‧九十二年六月一日晚上伊打電話給被告戊○○，電話中因為被告戊○○講話不客氣，電話中沒有達成
      （還錢方法）共識，伊的車子隔了不到半小時就被砸掉，
      伊就馬上打電話給被告戊○○，被告戊○○對伊承認砸了
      車子，伊的車子被砸，伊感到很害怕‧‧‧‧九十二年十
      月二十五日，伊拿三萬元給被告戊○○，他說當他是乞丐
      ，不滿意金額這麼少，他要離開之前，伊問他還欠多少錢
      ，他說以前還的都不算，將車門一關人就走了，當晚隔了
      約三個小時，就發生潑油漆及砸車的事，九十三年一月九
      日有人在伊住處巷口散發記載「黃宗琇（應係己○○之誤
      載）欠錢不還死全家」的傳單，這些事情都讓伊感到很害
      怕（見本院卷第九九至一０六頁）、九十二年六月一日自
      小客車引擎蓋被刀子砍，車窗玻璃全部被砸碎，有調過監
      視錄影帶，是有二個人騎機車，頭戴安全帽，手上拿鐵棍
      及刀子，騎車過來砸車‧‧‧‧九十二年十月二十六日上
      午一時半左右，有一名男子到伊住處門口潑灑油漆，並在
      大門口寫「黃宗琇欠錢不還」，也把伊的自小客車潑了紅
      色油漆，三點左右該男子又返回門口，拿磚頭把伊車窗玻
      璃砸毀‧‧‧‧九十三年一月九日上午三點及五點，守衛
      看到有人騎機車，在伊家巷口丟傳單，守衛就通知伊，傳
      單上就寫「黃宗琇欠錢不還死全家」等語明確（見偵字第
      七七０一號卷二第九五、九七頁），至被告戊○○雖另辯
      稱伊與己○○認識甚久，己○○看伊長大，不會心生畏懼
      云云，然己○○雖與被告戊○○之母王小梅相識甚久，但
      衡諸常情，被告戊○○陳述上開「有人要殺你」等語，客
      觀上已足令人心生畏懼，且己○○確已因而心生畏懼之事
      實，亦據己○○證述綦詳，故被告戊○○徒以己○○未心
      生畏懼情詞置辯，已非可採。
（三）次查，己○○住處遭潑灑油漆、汽車遭潑漆及砸毀與遭散
      發傳單之事實，亦有各該現場照片附卷足憑（見偵字第七
      七０一號卷二第六四至七一、八十至八二頁），且審酌該
      等照片所顯示之現場狀況，亦與被告甲○○、壬○○所供
      述之經過互核相符，且與證人乙○○證稱：伊與被告壬○○、甲○○去過己○○住處一次，伊騎機車載壬○○去現
      場，伊知道是要去潑油漆，油漆是由被告甲○○準備‧‧
      ‧‧在己○○住處是被告甲○○潑油漆，被告壬○○是拿
      磚頭砸己○○汽車的玻璃等語互核相符（見本院卷第一八
      八、一八九、一九五、一九六頁），另參酌被告等所持以
      潑灑之紅色油漆，及前揭傳單上所記載「死全家」等語，
      於社會認知上均有惡害通知之性質，且己○○亦已到庭證
      稱因而心生畏懼等情詳實，足認被告甲○○、壬○○辯稱
      ：只是要通知己○○出面處理，並無恐嚇犯意云云，要屬
      卸責之詞，尚無可取。
（四）又查，被告甲○○雖於本院審理時供稱：被告戊○○不知
      伊要潑漆、砸車等事云云，惟審酌被告戊○○自承：被告
      甲○○於潑油漆前曾告知伊要潑油漆己○○才會出面等語
      在卷（見偵字第七七０一號卷二第一六八頁），再者，被
      告甲○○與己○○素不相識，若非被告戊○○告知關於己○○住處與使用車輛之具體細節，被告甲○○、壬○○亦
      無從遂行潑漆、砸車及散發傳單等恐嚇安全犯行，是足認
      被告戊○○上開辯解並非可採，且被告甲○○供稱被告戊○○就此部分不知情云云，亦屬迴護之詞，自難憑信。
（五）從而，被告戊○○、甲○○、壬○○共同恐嚇己○○，並
      致己○○因而心生畏懼，是渠等恐嚇己○○部分犯行明確
      。
二、恐嚇丁○○部分：
（一）訊據被告甲○○、壬○○、丙○○雖均坦承受「三哥」所
      委託，而於九十四年三月八日共同前去「台明公司」索討
      債務之事實，惟均矢口否認有何恐嚇安全犯行，並均辯稱
      ：當天僅由被告甲○○很客氣的提醒丁○○還錢，並未有
      何恐嚇言語云云。
（二）經查，被告甲○○、壬○○、丙○○在「台明公司」之恐
      嚇犯行，業據證人丁○○具結證稱：伊在臺北縣三重市○○路二一０號經營「台明公司」，九十四年三月八日下午
      有三個人為了伊哥哥債務的問題去伊公司，由在場一位自
      稱「黃先生」的人跟伊談，該「黃先生」就是被告甲○○
      ，被告甲○○要求伊為哥哥償還債務，另一名男子有說「
      你哥哥欠錢沒有還，你要幫他還錢，如果沒有現金，公司
      有這麼多高級汽車可以拖走抵債」、「你公司是做生意的
      地方，如不還錢會再來找」、「你有工廠包工程，公司有
      股份，明明就有錢，不要裝沒有錢」等語，伊當時會害怕
      ，且被告甲○○等人離開前，還拿出手機對伊拍照‧‧‧
      ‧伊當時因害怕，才打電話給伊哥哥問事情怎麼會這樣等
      情明確（見本院卷第一九七至二０一頁），故審酌丁○○
      與被告甲○○等素不相識，然被告甲○○、壬○○、丙○○卻以加害財產之事施加恐嚇，則丁○○證稱因而心生畏
      懼等情，亦與常情相符，且被告甲○○等人於離開「台明
      公司」前，並以自備之照相手機拍攝丁○○照片，已難認
      被告等僅係單純前去提醒還錢，再者，依據卷附之九十四
      年三月七日、三月八日監聽譯文內容以觀，被告甲○○與
      「三哥」討論索討債務時，被告甲○○曾以台語表示講話
      要「鹹」一點等語之事實，有上開監聽譯文附卷得考（見
      偵字第七七０一號卷一第一三八至一四二、一五九、一六
      ０頁），亦足認被告甲○○等人辯稱：僅係前去提醒丁○○還錢，並無恐嚇犯意云云，係屬避重就輕之詞。
（三）另查，丁○○於警詢及偵查中，雖未明確證述因遭恐嚇而
      心生畏懼，然證人丁○○就此部分業已於本院審理時證稱
      ：伊在偵查中有說因為沒有造成什麼傷害，所以不想提出
      告訴‧‧‧‧因為是做生意的，害怕節外生枝所以想息事
      寧人等語在卷（見本院卷第一九九、二００頁），是足認
      丁○○係因經商為避免麻煩而未在警詢及偵查中就被害情
      節為完整之證述，從而亦難僅以丁○○未於警詢及偵查中
      證述心生畏懼，即遽為有利被告甲○○等人之認定。
（四）綜上，被告甲○○、壬○○、丙○○共同恐嚇丁○○之犯
      行，均事證明確，渠等前開辯解，要無可採。
三、卡拉ＯＫ店部分：
（一）訊據被告甲○○、蔡昇、辛○○雖均坦承曾於九十四年四
      月四日凌晨前去卡拉ＯＫ店飲酒，並與鄰桌綽號「志剛」
      之男子發生衝突，乃於離去後，又於同日上午四時許偕同
      乙○○及「阿信」及其餘不詳姓名成年友人約十人，共同
      持棍棒返回該店欲與「志剛」理論，以及曾在店內聽聞槍
      聲之事實，惟均矢口否認有何恐嚇犯行，被告甲○○辯稱
      ：當時是伊與被告壬○○、辛○○決定要回去找「志剛」
      談一談，開槍的部分伊不清楚云云、被告壬○○則辯稱：
      當時是大家一起提議要回去現場，沒有何人特別提議要回
      去，回到卡拉ＯＫ店是乙○○開槍云云、被告辛○○另辯
      稱：伊當天沒有拿刀也沒有拿槍，伊聽到槍聲才知道有人
      帶槍，伊沒有恐嚇犯意云云。
（二）經查，被告甲○○、壬○○、辛○○與「阿信」，於九十
      四年四月四日凌晨前去卡拉ＯＫ店飲酒，並與鄰桌綽號「
      志剛」之男子發生口角，乃於離去後，又於同日上午四時
      許偕同乙○○及「阿信」及其餘不詳姓名成年友人約十人
      ，共同返回該店欲找尋「志剛」，且「阿信」並持武士刀
      ，其餘不詳姓名成年男子則持棍棒前往，且於店內並有人
      持制式手槍對天花板擊發子彈等情，業據被告甲○○、壬○○、辛○○於警詢、偵查及本院審理時供承在卷，核與
      證人即卡拉ＯＫ店職員黃姿蓉、馬淑琪於警詢中證述之目
      擊情形大致相符（見偵字七七０一號卷二第四三至四五、
      四九至五一頁），且有卡拉ＯＫ店槍擊現場照片在卷可稽
      （見偵字七七０一號卷二第五二至五四頁），此外，並有
      「阿信」當日所持有扣案如附表編號三號所示之武士刀一
      把可資佐證，是被告甲○○、壬○○、辛○○於與「志剛
      」口角後，邀集多人分持棍棒返回卡拉ＯＫ店尋釁，是渠
      等間顯就恐嚇他人安全部分，具有犯意聯絡及行為分擔之
      理甚明。
（三）復查，九十四年四月四日在卡拉ＯＫ店開槍示警之所擊發
      使用子彈係口徑九ｍｍ制式子彈之事實，有內政部警政署
      刑事警察局九十四年五月二十四日鑑字第Ｚ000000
      000號槍彈鑑定書在卷可參（見偵字第七七０八號卷二
      第一二七至一三二頁），而在乙○○住處查扣如附表編號
      一、二號所示槍彈，分別為捷克ＣＺ廠七五型口徑九ｍｍ
      制式半自動手槍一把（含彈匣一個；槍枝管制編號000
      0000000號），槍管內具有六條右旋來復線，機械
      性能良好，可擊發同口徑制式子彈，認具殺傷力，口徑九
      ｍｍ制式子彈六顆認具殺傷力，認具殺傷力等情，亦有內
      政部警政署刑事警察局九十四年六月九日刑鑑字第Ｚ00
      0000000號槍彈鑑定書可資佐證（見偵字第七四七
      九號卷第七七至八三頁），是扣案如附表編號一、二號所
      示槍彈即係於九十四年四月四日在卡拉ＯＫ店開槍示警所
      用之物，業臻明確。
（四）繼查，當日被告壬○○持前揭槍彈於該店內開槍之經過，
      業據證人乙○○到庭證稱：被告壬○○因為之前有另案砍
      傷警察案件，怕槍被查獲，所以將槍放在伊家，總共放四
      把槍，一把制式手槍，三把改造手槍，四把槍及子彈都是
      同時拿來放在伊家，是被告壬○○在九十三年底寄放在伊
      那裡‧‧‧‧被告壬○○找伊去卡拉ＯＫ店，伊與「小Ｔ
      」（即「阿信」）一起坐一部車去，被告壬○○與被告辛○○坐一部車回去，是被告壬○○拿保管編號五之一號的
      那把（制式）手槍去卡拉ＯＫ店，這把槍是壬○○來伊家
      拿去卡拉ＯＫ店當天在卡拉ＯＫ店總共開三槍，二槍是被
      告壬○○開的，另一槍是伊不小心去扣到，才開槍‧‧‧
      ‧開完槍後伊與被告壬○○一起回到伊住處等語綦詳（見
      本院卷第八二、八三、一八八至一九０、一九三、一九五
      頁），復於本院另案審理乙○○所涉槍砲案件時為相同供
      述（見本院卷第一四七、一四八頁），而被告壬○○亦於
      本院審理時坦承證人乙○○前揭證述內容與事實相符（見
      本院卷第八四頁），復參酌證人乙○○上開證述內容，亦
      與被告辛○○於九十四年五月三日遭警拘提到案接受檢察
      官初訊時供稱：係被告壬○○開槍等情相符（見偵字第七
      七０一號卷一第三０八頁），且與被告甲○○供稱：被告
      壬○○帶頭走進店裡，看到被告壬○○從後腰拿出槍，沒
      講話就直接對卡拉ＯＫ店天花板開一槍，對方就問被告壬○○是什麼事，伊看他（即被告壬○○）跟對方講一講話
      又舉起槍開第二槍等語互核一致（見偵字第七七０一號卷
      二第一二四頁），另再參酌被告壬○○於偵查中即已坦承
      ：扣案槍彈是已死亡友人「奧迪」交給伊保管，因為伊在
      去年（即九十三年）十一月有傷害的案子，因為行車糾紛
      把一個警察的手砍斷，怕放在伊家危險，就把槍放到乙○○家‧‧‧‧伊去找乙○○拿槍，回到卡拉ＯＫ店，伊一
      進去沒講話就先開第一槍，伊看對方態度不好，就開第二
      槍等情屬實（見偵字第七七０一號卷一第三一七、三一八
      頁），故被告壬○○持附表編號一號所示制式手槍前去卡
      拉ＯＫ店朝天花板開槍之事實，堪予認定。
（五）另查，被告壬○○雖於本院審理時改辯稱：伊未開槍係乙○○開槍，伊因與乙○○係好友，乃於偵查中頂替乙○○
      持有槍彈犯行云云（見本院卷第一二五頁），然證人乙○○雖先於警詢及檢察官初訊時供稱：槍彈是綽號「小風」
      之男子所交付云云（見偵字第七四七九號卷第十至十二、
      四七至四九頁），復於九十四年六月二十七日偵查中證稱
      ：查獲之槍彈均係業已死亡綽號「奧迪」之男子所交付，
      是伊持槍前往卡拉ＯＫ店並開三槍，當天不是被告壬○○
      開槍云云（見偵卷第七七０一號卷二第一八六、一八七頁
      ），惟證人乙○○業就為前開供述之經過證稱：九十四年
      六月檢察官開庭時，被告壬○○提議要一個人擔下來，當
      時被告壬○○說的意思就是問伊，要不要一個人把責任扛
      下來，伊當時不知道事情的嚴重性，伊就答應被告壬○○
      ，是我們討論之後，伊同意要一個人擔下來等語（見本院
      卷第一九二頁），從而由被告壬○○及乙○○均翻異前詞
      改稱係乙○○開槍等情以觀，乙○○上開有利於被告壬○○之供述，顯係與被告壬○○勾串商議後始行為之，是乙○○於偵查中不實之供述及被告蔡昇上開辯解，即與事實
      不符而無可採。
（六）再查，被告辛○○雖就何人開槍部分證稱：折返卡拉ＯＫ
      店時，是伊開車載被告壬○○回去，伊是去被告壬○○住
      處載他的，伊沒有去乙○○住處，伊載被告壬○○時，他
      手上沒有拿任何東西，是乙○○到了以後伊才聽到槍聲，
      伊沒有看到何人開槍，之後伊載被告壬○○回家，被告壬○○手上沒有拿槍，也沒有去乙○○住處云云（見本院卷
      第二０三、二０四頁），惟參酌被告辛○○業於警詢時供
      述係被告壬○○開槍等語明確，且被告辛○○已於本院證
      述：在製作警詢筆錄之前，沒有與其他被告討論如何供述
      等語詳實（見本院卷第二０五頁），而被告辛○○與被告
      壬○○係堂兄弟關係，被告辛○○亦證述在檢察官偵訊時
      嬸嬸（即被告壬○○之母親）有一直來拜託（見本院卷第
      二０六頁），從而被告辛○○所為被告壬○○未開槍之證
      述，顯係囿於親戚關係而為偏頗之詞，要難信實。
（七）另查，被告甲○○就何人開槍於九十四年六月二日偵查中
      係供稱：被告壬○○帶頭走進店裡，看到被告壬○○從後
      腰拿出槍，沒講話就直接對卡拉ＯＫ店天花板開一槍，對
      方就問被告壬○○是什麼事，伊看他（即被告壬○○）跟
      對方講一講話又舉起槍開第二槍（見偵字第七七０一號卷
      二第一二四頁），是審酌被告甲○○當時正羈押禁見中，
      且該次係遭檢察官單獨提訊，理應不知被告壬○○、乙○○就槍彈來源及何人開槍串供一事，且被告甲○○上開供
      述，核與其遭警拘提到案後於檢察官初訊時之供述大致相
      符（見偵字第七七０一號卷一第三二二頁），是由被告甲○○之供述亦足認確係被告壬○○開槍射擊示警。
（八）至被告辛○○雖供稱：伊聽到最後一聲槍響的時候，伊看
      到槍在乙○○手上（見本院卷第一二六頁）、被告甲○○
      亦供稱：伊聽到槍聲，轉頭看，看到乙○○拿著槍等語（
      見本院卷第一二六頁），然渠等上開供述亦與證人乙○○
      證述伊於走出店外時已由被告壬○○處接過制式手槍並曾
      擊發一槍等情相符，而證人即卡拉ＯＫ店職員黃姿蓉、馬
      淑琪於警詢中則係分別證述有一持槍男子在店內開二槍等
      情（見偵字七七０一號卷二第四三至四五、四九至五一頁
      ），至該二證人雖未能明確指認開槍之人是否為被告壬○○，然其等業已證稱：因為伊等背對開槍的人，所以沒有
      看到臉（見偵字第七七０一號卷二第一一０頁），且該二
      證人既未親眼目睹在店內、外開槍之人是否為同人，則其
      等證述是同一人開槍等語，顯係就店內二槍均係同一人所
      擊發而為證述，均難援為有利被告壬○○之認定。
（九）故被告甲○○、壬○○、辛○○於九十四年四月四日因與
      人口角，乃基於恐嚇犯意聯絡，與乙○○、「阿信」及其
      餘不詳姓名成年男子返回卡拉ＯＫ店內而施以恐嚇，而應
      論以恐嚇安全罪責，業臻明確，至被告壬○○另行持有制
      式手槍及子彈與「阿信」持有武士刀部分，並無積極證據
      足資證明亦在被告等人之犯意聯絡範圍內，且由當日監聽
      譯文資料以觀，被告辛○○、甲○○多次電話聯絡內容均
      僅談及要與人吵架，而無談及攜帶制式槍彈或武士刀，有
      該日監聽譯文可佐（見偵字第七七０一號卷一第一六八、
      一六九頁），從而足認被告甲○○、壬○○、辛○○間，
      應僅就恐嚇安全部分有犯意聯絡及行為分擔。
二、核被告戊○○、甲○○、壬○○、丙○○、辛○○所為，均
    係犯刑法第三百零五條之恐嚇安全罪。被告戊○○、甲○○
    、壬○○與乙○○就己○○部分；被告甲○○、壬○○、丙○○與乙○○及綽號「三哥」之成年男子就丁○○部分；被
    告甲○○、壬○○、辛○○與乙○○及綽號「阿信」等成年
    男子就卡拉ＯＫ店部分，均有犯意聯絡及行為分擔，均為共
    同正犯。被告戊○○、甲○○、壬○○先後多次恐嚇安全行
    為，均時間緊接，且所犯罪名與構成要件復係相同，顯係出
    於概括犯意為之，均為連續犯，均應論以一罪並均加重其刑
    。查被告戊○○、辛○○有如犯罪事實欄所載之前案及執行
    紀錄之事實，有臺灣高等法院被告全國前案紀錄表在卷可徵
    （見本院卷第八、九、十六頁），渠等於受有期徒刑執行完
    畢未滿五年再犯本件有期徒刑以上之罪，均為累犯，均應依
    刑法第四十七條規定加重其刑，並就被告戊○○部分遞予加
    重之。爰審酌被告五人平日之素行、教育程度、恐嚇安全之
    手法嚴重影響社會秩序、對各該被害人所生之危害、及雖均
    坦承部分事實經過然矢口否認有何恐嚇犯意之態度與分工程
    度等一切情狀，分別量處如主文所示之刑，並就被告辛○○
    、丙○○部分，諭知易科罰金折算標準，以示懲戒。末查，
    扣案如附表編號一、二、三號所示之槍彈及武士刀，均係違
    禁物，且扣案槍彈及武士刀分別係共同正犯乙○○及「阿信
    」持以供恐嚇安全所用，爰均依刑法第三十八條第一項第一
    款併予宣告沒收；至於乙○○住處所另查扣之改造手槍及改
    造子彈等物，尚與恐嚇卡拉ＯＫ店部分無涉，依據主刑從刑
    不可分之法理，自無庸宣告沒收，特予敘明。
三、至被告壬○○未經許可無故持有槍彈部分，因渠早於九十三
    年底之前即已持有該等槍彈，而九十四年四月四日則係因酒
    後偶發口角，乃臨時起意在卡拉ＯＫ店內實施恐嚇安全犯行
    ，是足認被告壬○○所犯未經許可無故持有槍彈犯行，與其
    後所犯恐嚇安全犯行間，並無牽連犯之裁判上一罪關係，且
    檢察官之起訴書及補充理由書（見本院卷第五五頁），均未
    敘及被告壬○○持有槍彈犯行，故被告壬○○持有槍彈犯行
    顯未經起訴，本院自無從併予審理論究，應由執行檢察官另
    為適法處理，附此敘明。
貳、不另為無罪諭知部分：
一、公訴意旨另以：
（一）被告戊○○、甲○○、壬○○與乙○○等均係朋友，戊○○因知悉己○○積欠其母親借款未還，竟與被告甲○○等
      人基於犯意聯絡，先夥同被告甲○○於九十二年五月二十
      六日下午，至己○○於臺北市○○區○○路七段七十六巷
      十六號四樓之住處，向己○○嚇稱：「我現在在跑路，需
      要錢，如不還錢，我們就不離開」、「跟妳朋友講有人要
      殺妳，叫她趕快來救妳」等語，至己○○心生畏懼而給付
      戊○○等新台幣（下同）五萬元，戊○○等人方離去，戊○○復於同年六月一日二十一時、二十二時許，再行致電
      己○○要求還款，為己○○拒絕，被告戊○○即要被告甲○○等人至己○○住處樓下，砸毀己○○所有，車牌號碼
      ＹＹ－０Ｏ六五號自小客車之車窗玻璃，砍毀該車輛之引
      擎蓋，使己○○心生畏懼，而自九十二年六月至十月間陸
      續交付五十萬元予戊○○，己○○於同年十月二十五日，
      在臺北市○○○路、伊通街口再行交付三萬元予被告戊○○，因認被告戊○○、甲○○、壬○○另涉有刑法第三百
      四十六條第一項之恐嚇取財罪嫌等語。
（二）被告戊○○與梁大駿、庚○○等人於九十三年間曾合夥投
      資開設「如意城娃娃屋」（設於臺北市○○○路○段一Ｏ
      七號），被告戊○○因不滿庚○○經營該店有盈餘，卻未
      將營業所得分與出資之股東，為取得分紅，竟偕同被告甲○○、壬○○、乙○○、丙○○等人，至上揭如意城娃娃
      屋，各持木棒及店內椅子，砸毀店內電子遊戲機機台及玻
      璃以威嚇之（毀損器物部分未據告訴），因認被告戊○○
      、甲○○、壬○○、丙○○，均另涉有刑法第三百零五條
      之恐嚇罪嫌。
（三）被告戊○○及甲○○受「三哥」之委託，由被告甲○○夥
      同乙○○、壬○○及丙○○，於九十四年三月八日，由乙○○開車搭載被告甲○○等至「台明公司」，由被告甲○○向該公司負責人丁○○嚇稱：「你哥哥欠錢未還，你要
      代他還錢，如沒有現金，公司有這麼多高級汽車可以拖走
      抵債」、「你公司是做生意的地方，如不還錢會再來找」
      、「你有工廠包工程、公司有股份，明明就有錢，不要裝
      沒錢」等語，並以丙○○攜帶之手機拍下丁○○之照片，
      使丁○○心生畏懼，因認被告戊○○就此部分另涉有刑法
      第三百零五條之恐嚇罪嫌。
二、按刑法第三百四十六條第一項之恐嚇取財罪，係以意圖為自
    己或第三人不法所有為構成要件之一，若僅以恐嚇方法使人
    交付財物，而並無不法所有意圖，縱令其行為或可觸犯他項
    罪名，要無由成立本條之恐嚇取財罪（最高法院八十四年度
    台上字第四五六六號判決要旨參照）。次按，刑法第三百零
    五條之恐嚇罪，所稱以加害生命、身體、自由、名譽、財產
    之事，恐嚇他人者，係指以使人生畏怖心為目的，而通知將
    加惡害之旨於被害人而言。若僅在外揚言加害，並未對於被
    害人為惡害之通知，尚難構成本罪。而所謂致生危害於安全
    ，係指受惡害之通知者，因其恐嚇，生安全上之危險與實害
    而言（最高法院二十六年度渝非字第一五號、五十二年度臺
    上字第七五一號判例意旨參照）。是該條之恐嚇罪，係行為
    人以加害生命、身體、自由、名譽、財產之事恐嚇他人為要
    件，且須有惡害通知，始足當之。所謂惡害通知，係指明確
    而具體加害上述各種法益之意思表示，客觀上一般人皆認足
    以構成威脅，致接受意思表示者之生活狀態陷於危險不安之
    境。倘非具體明確，即難認係惡害通知。
三、公訴人認被告戊○○、甲○○、壬○○、丙○○就「如意城
    娃娃屋」部分、被告戊○○另就「台明公司」部分均涉有刑
    法第三百零五條恐嚇罪嫌、且被告戊○○、甲○○、壬○○
    另就己○○部分涉犯刑法第三百四十六條第一項之恐嚇取財
    罪嫌，無非係以被害人己○○、庚○○、丁○○之證述與被
    告等人之供述等，為其論據。
四、訊據被告戊○○、甲○○、壬○○均坦承曾由己○○處取得
    共計五十萬元之款項、被告戊○○、甲○○、壬○○、丙○○亦均坦承曾於前揭時地砸毀「如意城娃娃屋」內部分器物
    、被告戊○○另坦承曾與「三哥」以電話聯絡索討「台明公
    司」債務事宜，惟均堅決否認有何恐嚇取財或恐嚇安全犯行
    ，並均辯稱：受被告戊○○之母親王小梅委託向己○○索討
    債務，且己○○所積欠債務迄未全部清償，並無不法所有之
    意圖，及被告戊○○係「如意城娃娃屋」之股東，該娃娃屋
    之經營人庚○○與被告戊○○為舊識，僅係酒後衝突而毀損
    物品，庚○○並未心生畏懼等語；被告戊○○則就「台明公
    司」部分另辯稱：「三哥」打電話給伊詢問有無人可以前往
    「台明公司」索討債務，伊要「三哥」自行與被告甲○○聯
    絡，伊未前去「台明公司」現場，亦不知被告甲○○等人如
    何索討債務等語。
五、經查：
（一）己○○部分：己○○與被告戊○○之母親之債務關係，業
      據證人己○○具結證稱：伊認識被告戊○○的母親王小梅
      ，伊與王小梅感情不錯，伊可以確定積欠王小梅的金額不
      超過四十萬元，伊一直認為伊還五十萬元，債務就還清了
      ，八十五年左右被告戊○○就叫伊去寫借據，伊簽發的本
      票及借據其中包括很多利息及利息滾利息的金額，支票及
      本票的金額總共有八十六萬元，伊欠王小梅的錢伊認為當
      然要還，伊從來沒有說過不還，被告戊○○如果沒有砸伊
      的車，伊仍然會還錢，伊前後總共還了五十萬元等語綦詳
      （見本院卷第九八至一０六頁），是由己○○之證述內容
      以觀，己○○雖就應清償王小梅之正確金額與被告戊○○
      之認知不一，然己○○確有積欠王小梅債務，且本即有清
      償該筆債務意願，以及先後交付被告戊○○之五十萬元款
      項，均係供清償前所積欠債務所用，復參酌被告戊○○所
      提出之己○○前所簽發之本票、借據（見偵字第七七０一
      號卷二第一七三至一七七頁），已足認被告戊○○等人辯
      稱並無不法所有意圖等情，尚堪採信。
（二）「如意城娃娃屋」部分：該娃娃屋內物品遭毀損之經過，
      業據證人即實際經營人庚○○到庭證稱：伊與被告戊○○
      認識十多年了，在九十三年底與梁大駿合開娃娃城，被告
      戊○○是掛在梁大駿的股份‧‧‧‧九十四年二月二十三
      日伊與梁大駿在店內喝酒，因為店沒有賺錢，經營不善，
      當時喝酒喝多了，所以起爭執，所以把娃娃機砸壞，店裡
      有二十幾台娃娃機，只砸毀五台，而玻璃只砸毀一塊，不
      算砸店，且機台梁大駿都已經出錢修復，現在店還是繼續
      經營‧‧‧‧砸娃娃機時，因為認識很久了，且梁大駿本
      來就是股東，所以不會害怕等語綦詳（見本院卷第一０八
      至一一０頁），是本院審酌庚○○與梁大駿及被告戊○○
      間，均為多年舊識，且就該娃娃屋之經營，並有股東投資
      關係，是庚○○與梁大駿雖因酒後口角，被告戊○○等乃
      前去毀損器物，然庚○○業已證述因係長期朋友關係並未
      心生畏懼等情明確，是被告戊○○、甲○○、壬○○、丙○○就「如意城娃娃屋」部分，尚無另論以刑法第三百零
      五條恐嚇安全罪之餘地。
（三）被告戊○○所涉「台明公司」部分：被告甲○○、壬○○
      、丙○○與乙○○共同前去「台明公司」索討債務之經過
      ，業據被告被告甲○○、壬○○及丙○○於偵審中供述詳
      實，且渠等受託索討債務之經過，業據被告甲○○供稱：
      是「阿三」（即「三哥」）要求伊去「台明公司」傳話，
      說有欠錢等語在卷（見本院卷第二一頁、偵字第七七０八
      號卷一第三二一頁、卷二第一二四頁），核與被告丙○○
      供稱：係「阿三」（即「三哥」）叫伊去提醒丁○○還錢
      等情相符（見本院卷第四九頁），並與證人丁○○證述：
      有說是受一個綽號「老三」的人指示來的等語一致（見偵
      字第七七０一號卷一第二二九頁、卷二第一三六頁），且
      被告甲○○上開供述，亦與被告戊○○供述：「三哥」曾
      問伊有沒有朋友可以幫忙去「台明公司」收錢，伊就要「
      三哥」與被告甲○○聯絡等情互核相符（見偵字第七七０
      一號卷一第三二五頁），並與卷附之九十四年三月七日、
      三月八日監聽譯文均係被告甲○○與「三哥」討論索討債
      務細節互核一致（見偵字第七七０一號卷一第一三八至一
      四二、一五九、一六０頁），再參酌證人丁○○亦證稱：
      從未曾見過被告戊○○，亦未曾聽過被告戊○○姓名等情
      無訛（見本院卷第二０二頁），是足認被告戊○○辯稱伊
      要「三哥」直接與被告甲○○聯絡索討債務事宜，伊不清
      楚被告甲○○等如何索討「台明公司」債務，伊就「台明
      公司」部分無恐嚇犯意等情，尚非子虛之詞，而可採信。
（四）從而，被告戊○○、甲○○、壬○○就索討己○○債務部
      分，並無不法所有之意圖，被告戊○○、甲○○、壬○○
      、丙○○就「如意城娃娃屋」部分，並未使庚○○心生畏
      懼，且本院亦查無積極證據足認被告戊○○就「台明公司
      」部分，與被告甲○○等人有何犯意聯絡或行為分擔，惟
      公訴人認被告戊○○等人所涉此部分犯行倘成立犯罪，與
      本院前揭論罪科刑部分均有牽連犯或連續犯之裁判上一罪
      關係，爰均不另為無罪之諭知。
參、無罪部分：
一、公訴意旨另以：被告壬○○明知於ＢＯＳＳＳ卡拉ＯＫ店開
    槍之人係乙○○，竟基於藏匿人犯之意圖，於臺北市政府警
    察局刑事警察大隊及臺灣臺北地方法院檢察署偵訊時供稱，
    乙○○持有之槍械係伊寄藏於乙○○處，且九十四年四月三
    日亦係伊持寄藏於乙○○處之制式手槍至ＢＯＳＳ卡拉ＯＫ
    店開槍示警，藉以頂替乙○○持槍恐嚇之犯行，致影響司法
    機關犯罪偵查工作之進行。嗣經臺灣臺北地方法院檢察署檢
    察官於九十四年六月二十四日偵訊時，被告壬○○向檢察官
    自白上揭頂替犯行，因認被告壬○○另涉犯刑法第一百六十
    四條第二項、第一項之頂替罪嫌。
二、按犯罪事實應依證據認定之，無證據不得推定其犯罪事實，
    刑事訴訟法第一百五十四條第二項定有明文。次按，被告之
    自白，不得作為有罪判決之唯一證據，仍應調查其他必要之
    證據，以察其是否與事實相符，復據刑事訴訟法第一百五十
    六條第二項揭諸甚明。
三、公訴人認被告壬○○涉有刑法第一百六十四條第二項、第一
    項之頂替罪嫌，無非係以證人乙○○之證詞，以及被告壬○○之供述，為其論據。
四、訊據被告壬○○則於偵查及本院審理時均供稱：附表編號一
    、二號所示扣案槍彈係乙○○持有，且係乙○○前去卡拉Ｏ
    Ｋ店開槍，伊受乙○○祖母拜託，且伊與乙○○係最好的朋
    友，伊乃頂替乙○○持有槍彈，伊確有頂替犯行云云。惟查
    ：九十四年四月四日凌晨被告壬○○持前揭槍彈於該店內開
    槍之經過，業據證人乙○○到庭證稱：被告壬○○因為之前
    有另案砍傷警察案件，怕槍被查獲，所以將槍放在伊家，總
    共放四把槍，一把制式手槍，三把改造手槍，四把槍及子彈
    都是同時拿來放在伊家，是被告壬○○在九十三年底寄放在
    伊那裡‧‧‧‧被告壬○○找伊去卡拉ＯＫ店，是被告壬○○拿保管編號五之一號的那把（制式）手槍去卡拉ＯＫ店，
    這把槍是壬○○來伊家拿去卡拉ＯＫ店當天在卡拉ＯＫ店總
    共開三槍，二槍是被告壬○○開的，另一槍是伊不小心去扣
    到等語綦詳（見本院卷第八二、八三、一八八至一九０、一
    九三、一九五頁），且證人乙○○於本院之上開證述內容，
    係與事實相符，至證人乙○○之前於偵查中所為之供述，係
    與被告壬○○勾串後而為不實陳述而無可採，業均詳如前述
    ，是被告壬○○就頂替部分之自白，顯與事實不符，自難以
    其不具真實性之自白內容為論罪科刑之依據。
五、縱上，被告壬○○曾於警詢、偵查中供承將扣案槍彈寄藏於
    被告乙○○住處，並曾持扣案制式手槍前去卡拉ＯＫ店開槍
    等情，既與事實相符，自無從論以頂替罪責，是公訴人所舉
    證據不足以認定被告壬○○犯有頂替罪，參諸前揭法律規定
    ，就被告壬○○被訴頂替部分，自應為無罪之諭知，以資適
    法。
據上論斷，應依刑事訴訟法第二百九十九條第一項前段、第三百
零一條第一項，刑法第二十八條、第五十六條、第三百零五條、
第四十七條、第四十一條第一項前段、第三十八條第一項第一款
，罰金罰鍰提高標準條例第一條前段、第二條，判決如主文。
本案經檢察官高怡修到庭執行職務。
中    華    民    國  九十五   年  一  月    二十四   日
                          刑事第十庭審判長法  官 丁蓓蓓
                                          法  官 林柏泓
                                          法  官 劉煌基
上正本證明與原本無異。
如不服本判決，應於判決送達後10日內向本院提出上訴狀（應抄
附繕本）。告訴人或被害人如對於本判決不服者，應具備理由請
求檢察官上訴，其上訴期間之計算係以檢察官收受判決正本之日
期為準。
                                          書記官林妙穗
中    華    民    國  九十五   年  一  月    二十四   日
附表
┌──┬──────────┬───┬────────┐
│編號│ 物品名稱           │數量  │備註            │
├──┼──────────┼───┼────────┤
│ 一 │ 捷克ＣＺ廠制式半自 │一把  │槍枝管制編號    │
│    │ 動手槍（含彈匣一個 │      │00000000│
│    │ ）                 │      │０一            │
├──┼──────────┼───┼────────┤
│ 二 │ 制式子彈           │三顆  │查扣時原係六顆，│
│    │                    │      │業經鑑驗試射擊發│
│    │                    │      │三顆            │
├──┼──────────┼───┼────────┤
│ 三 │ 武士刀             │一把  │                │
│    │                    │      │                │
└──┴──────────┴───┴────────┘
附錄論罪法條：
中華民國刑法第305條
(恐嚇危害安全罪)
以加害生命、身體、自由、名譽、財產之事，恐嚇他人致生危害
於安全者，處2年以下有期徒刑、拘役或300元以下罰金。


司法院資訊處製作；財團法人民間司法改革基金會備份。
